臺灣高等法院民事判決
111年度上易字第367號
上  訴  人  王春梅  
訴訟代理人  張進豐律師
            梁雨安律師
被上  訴人  呂麗春  
            呂永瑞  
共      同
訴訟代理人  莊宥騰  

被上  訴人  呂尚駿  

上列當事人間請求損害賠償事件，上訴人對於中華民國111年2月
11日臺灣桃園地方法院109年度訴字第1642號第一審判決提起上
訴，本院於111年6月14日言詞辯論終結，判決如下：
    主      文
上訴駁回。
第二審訴訟費用由上訴人負擔。
    事實及理由
被上訴人呂尚駿（下以姓名稱之）未於言詞辯論期日到場，核
　無民事訴訟法第386條各款情形，爰依上訴人之聲請，由其一
　造辯論而為判決。
上訴人在原審起訴主張：伊為原判決附表一（下稱附表一）編
　號1至3所示59筆土地之共有人，所有權應有部分（下稱應有部
　分）如附表一「原告應有部分」欄所示。被上訴人呂麗春、呂
　永瑞（下個別以姓名稱之，合稱呂麗春2人）為附表一編號1、
　2土地之共有人，應有部分如附表一編號1、2「賣方應有部
　分」欄所示，其2人於民國（下同）109年1月11日共同將附表
　一編號1「賣方應有部分」以總價新臺幣（下同）24,390元出
　售予訴外人張婷如，及將附表一編號2「賣方應有部分」以總
　價3,141,150元出售予訴外人詹武田，卻未依土地法第34條之1
　第4項規定，通知伊行使優先購買權，即依序於109年2月21
　日、3月9日依買受人指示，完成所有權移轉登記如附表一編號
　1、2「買方登記權利人」欄所示，不法侵害伊之權利，致伊受
　有附表一編號1、2所示「賣方應有部分」市價依序為53,643
　元、9,559,362元，與上開售價之差額共計6,447,285元【計算
　式：（53,643－24,390）＋（9,559,362－3,141,150）】損
　失。呂尚駿為附表一編號3土地之共有人，應有部分如附表一
　編號3「賣方應有部分」欄所示，其於109年3月27日將該應有
　部分以總價2,150,000元出售予訴外人許緒仁，卻未依土地法
　第34條之1第4項規定，通知伊行使優先購買權，即於109年5月
　1日依買受人指示，完成所有權移轉登記如附表一編號3「買方
　登記權利人」欄所示，不法侵害伊之權利，致伊受有附表一編
　號3所示「賣方應有部分」市價7,246,111元與上開售價之差額
  計5,096,111元損失，爰對呂麗春2人依民法第184條第1項前
　段、第185條規定，對呂尚駿依民法第184條第1項前段規定，
　聲明求為判決：㈠呂麗春等2人應連帶給付伊6,447,285元，及
　自110年11月16日起至清償日止按週年利率5%計算之利息；㈡
　呂尚駿應給付伊5,096,111元，及自110年11月16日起至清償日
　止按週年利率5%計算之利息；㈢願供擔保，請准宣告假執行等
　語。原審判命呂麗春2人應連帶給付上訴人40,338元本息；呂
　尚駿應給付上訴人29,685元本息，並依職權宣告假執行，另駁
　回上訴人其餘之訴及假執行之聲請。上訴人提起一部上訴，聲
　明求為判決：㈠原判決關於駁回上訴人後開第2、3項之訴部分
　廢棄；㈡呂麗春、呂永瑞應再連帶給付上訴人211,650元，及
　自110年11月16日起至清償日止按週年利率5%計算之利息；㈢
　呂尚駿應再給付上訴人168,642元，及自110年11月16日起至清
　償日止按週年利率5%計算之利息。主張上訴理由略以：原審囑
　託安華不動產估價師事務所鑑定附表所示每筆土地之合理市價
　（下稱鑑定價格），且被上訴人出售土地之平均單價，得以買
　賣總價除以買賣標的土地總面積計算之，是其中按出售平均單
　價計算所得之該筆土地售價，小於該筆土地之鑑定價格者，其
　差額始為計算伊所受損害之基礎，原審逕以出售總價與鑑定總
　價之差額為計算基礎，不當擴張分母，應予廢棄等語（上訴人
　就原審駁回其訴，未聲明不服部分，不在本件裁判範圍內）。
被上訴人對於原審命其給付部分，未聲明不服，不在本件裁判
　範圍內。又呂麗春2人以：上訴人在原審主張全部土地視為一
　筆，至第二審才主張各筆分別計價，伊等不同意等語置辯，答
　辯聲明求為：上訴駁回。呂尚駿則未於第二審提出任何陳述及
　答辯聲明。
得心證之理由：
㈠按因故意或過失，不法侵害他人之權利者，負損害賠償責任。
　數人共同不法侵害他人之權利者，連帶負損害賠償責任。民法
　第184條第1項前段、第185條第1項前段，分別定有明文。查上
　訴人主張：伊為附表一編號1至3所示59筆土地之共有人，應有
　部分如附表一「原告應有部分」欄所示。呂麗春2人為附表一
　編號1、2土地之共有人，應有部分如附表一編號1、2「賣方應
　有部分」欄所示，其2人於109年1月11日與張婷如就附表一編
　號1「賣方應有部分」簽訂買賣契約，以總價24,390元出售予
　張婷如，及於同日與詹武田就附表一編號2「賣方應有部分」
　簽訂買賣契約，以總價3,141,150元出售予詹武田，卻均未依
　土地法第34條之1第4項規定，通知伊行使優先購買權，即依序
　於109年2月21日、3月9日依買受人指示完成所有權移轉登記如
　附表一編號1、2「買方登記權利人」欄所示，係共同不法侵害
　伊之優先承購權。呂尚駿為附表一編號3土地之共有人，應有
　部分如附表一編號3「賣方應有部分」欄所示，其於109年3月
　27日與許緒仁簽訂買賣契約，將該應有部分以總價2,150,000
　元出售予許緒仁，卻未依土地法第34條之1第4項規定，通知伊
  行使優先購買權，即於109年5月1日依買受人指示完成所有權
　移轉登記如附表一編號3「買方登記權利人」欄所示，亦不法
　侵害伊之優先承購權。呂麗春2人應依民法第184條第1項前
　段、第185條規定，呂尚駿應依民法第184條第1項前段規定，
　對於伊因未能優先承購所生損害負賠償責任等情，有地籍異動
　索引、土地登記謄本、土地登記申請書、土地買賣契約書影本
　（原審卷2第49至53、65至69、391至399頁）可稽，經原判決
　認定可採，被上訴人於第二審就此既不爭執，自得援引原判決
　之理由，不再贅述。
㈡按共有土地之共有人出賣其應有部分時，他共有人得以同一價
　格共同或單獨優先承購，土地法第34條之1第4項定有明文。是
　呂麗春2人以總價24,390元一次出售附表一編號1「賣方應有部
　分」予張婷如，及以總價3,141,150元一次出售附表一編號2
　「賣方應有部分」予詹武田；呂尚駿以總價2,150,000元一次
　出售附表一編號3「賣方應有部分」予許緒仁，上訴人要依上
　開規定行使優先承購權，應按各該買賣契約之同一條件、總價
　為承購，不得按買賣總價除以買賣標的土地總面積得出平均出
　售單價，據以計算各筆買賣標的土地售價後，僅主張承購部分
　土地。準此，上訴人因無法優先承購所受損害額，應以買賣當
　時之標的應有部分總市價與契約總價之差額定之，兩造於原審
　亦同意此一認定標準，此有原審110年4月16日言詞辯論筆錄可
　考（見原審卷2第383、384頁），上訴人於第二審始主張應排
　除未低價出售部分土地云云，委無可取。
㈢按共有人出賣其應有部分，除買受人同為共有人外，他共有人
　對共有人出賣應有部分之優先購買權，均有同一優先權；他共
　有人均主張或多人主張優先購買時，其優先購買之部分應按各
　主張優先購買人之應有部分比率定之，土地法第34條之1執行
　要點第11點第9款定有明文。查原審囑託安華不動產估價師事
　務所鑑定附表一編號1、2、3所示土地於買賣契約簽訂時之總
　市價依序為53,643元、9,559,362元、7,246,111元，有外放該
　事務所出具之估價報告書可參，原審依上開規定，以上訴人與
　其他共有人之應有部分比率計算上訴人所得請求賠償之金額依
　序為102元、40,236元、29,685元（計算式見附表一「原告得
　請求之損害賠償金額」欄），為兩造所不爭執。從而，上訴人
　請求呂麗春2人應連帶賠償40,338元本息，及請求呂尚駿賠償
　29,685元本息，尚無不合，逾此所為請求（除未上訴部分外，
　下同），難認有據。　
綜上所述，上訴人對呂麗春2人依民法第184條第1項前段、第
　185條規定，對呂尚駿依民法第184條第1項前段規定，請求呂
  麗春2人應連帶上訴人40,338元，及自110年11月16日起至清償
  日止按週年利率5%計算之利息；請求呂尚駿給付29,685元，及
  自110年11月16日起至清償日止按週年利率5%計算之利息，為
  有理由，逾此所為請求，為無理由。從而，原審就上開不應准
  許部分，為上訴人敗訴之判決，並無不合。上訴論旨指摘原判
  決此部分不當，求予廢棄改判，為無理由，應駁回其上訴。
本件事證已臻明確，兩造其餘之攻擊或防禦方法及所用之證
　據，經本院斟酌後，認為均不足以影響本判決之結果，爰不逐
　一論列，附此敘明。
據上論結，本件上訴為無理由，依民事訴訟法第449條第1項、
　第463條、第385條第1項前段、第78條，判決如主文。
中　　華　　民　　國　　111 　年　　7 　　月　　19　　日
                  民事第二十一庭
                      審判長法  官  翁昭蓉
                            法  官  鍾素鳳
                            法  官  林哲賢
正本係照原本作成。
不得上訴。
中　　華　　民　　國　　111 　年　　7 　　月　　19　　日

  　　　　　　　　　　　　　書記官  張淑芬